臺灣桃園地方法院刑事判決
111年度訴字第411號
公  訴  人  臺灣桃園地方檢察署檢察官
被      告  林延財


選任辯護人  段思妤律師
被      告  廖臣祖



            洪佳興


            王瑞賢


            黃鉦驊



上列被告因傷害等案件，經檢察官提起公訴（110年度偵字第686
1號），本院判決如下：
    主   文
一、丙○○部分：
    丙○○犯傷害罪，處有期徒刑捌月。又共同犯強制罪，處有期
    徒刑參月，如易科罰金，以新臺幣壹仟元折算壹日。
二、辛○○部分：
    辛○○共同犯強制罪，處拘役伍拾伍日，如易科罰金，以新臺
    幣壹仟元折算壹日。
三、丁○○部分：
　　丁○○共同犯強制罪，處拘役肆拾日，如易科罰金，以新臺幣
    壹仟元折算壹日。
四、甲○○部分：
　　甲○○共同犯強制罪，處拘役肆拾伍日，如易科罰金，以新臺
    幣壹仟元折算壹日。
五、庚○○部分：
　　庚○○共同犯強制罪，處拘役肆拾日，如易科罰金，以新臺幣
    壹仟元折算壹日。　　
    事  實
一、丙○○與戊○○因有債務糾紛，丙○○不滿戊○○遲不處理，為逼使
    戊○○出面解決債務，竟與辛○○、丁○○、甲○○、庚○○及真實姓
    名年籍不詳之人共同基於強制之犯意聯絡，於民國109年8月
    30日下午5時許，丙○○搭乘由庚○○所駕駛車號000-0000號租
    賃小客車，並搭載辛○○、丁○○、甲○○，以及多名真實姓名年
    籍不詳之人（依卷內證據，無從認定為兒童或少年）分別駕
    駛車輛前往戊○○父親陳載為所有，址設桃園市○○區○○路000
    號之「呷天下檳榔攤」，先與戊○○處理債務，因無共識後，
    丙○○、辛○○、丁○○、甲○○、庚○○及多名真實姓名年籍不詳之
    人即挾渠等人數優勢，並有不詳之人藉故亮刀，迫使戊○○搭
    乘RCU-3375號租賃小客車同行至址設桃園市○○區○○街00號「
    約客汽車旅館」某房內繼續商討還債方式，以此方法使戊○○
    行無義務之事。嗣於同日下午5時30分許，在「約客汽車旅
    館」房內，丙○○因不滿戊○○償還債務之態度及方式，另基於
    傷害之犯意，持菸灰缸重擊戊○○雙手手掌之手背，致戊○○受
    有右手第3掌骨及指骨粉碎性骨折、左手第3、4、5指骨粉碎
    性骨折之傷害。後於同日晚間9時33分，丙○○將戊○○送返呷
    天下檳榔攤，經戊○○報警處理而循線查獲。
二、案經戊○○訴由桃園市政府警察局中壢分局報告臺灣桃園地方
    檢察署檢察官偵查起訴。
    理  由
壹、證據能力部分：
一、證人戊○○於警詢及偵訊時之證詞，均有證據能力：
　㈠證人所在不明而無法傳喚或傳喚不到，其於檢察事務官、司
    法警察官或司法警察調查中所為之陳述，經證明具有可信之
    特別情況，且為證明犯罪事實之存否所必要者，得為證據，
    刑事訴訟法第159 條之3 第3 款定有明文。本案證人戊○○經
    本院依址傳喚2次均未到庭，有本院傳票送達證書、證人戊○○之戶役政、在監押查詢資料及刑事報到單在卷可憑（見本
    院訴卷第133至141、163、269頁），有客觀上不能促使其到
    庭作證之情形。又戊○○於109年9月3日上午11時11分至下2時
    56分，在桃園市政府警察局中壢分局偵查隊接受警詢（見他
    卷第23至31頁），未見有何疲勞詢問之跡象，且係印象清晰
    時所為之陳述，具有可信之特別情況，依前開法律規定，自
    有證據能力。
  ㈡按被告以外之人於偵查中向檢察官所為之陳述，除顯有不可
    信之情況者外，得為證據，刑事訴訟法第159 條之1 第2 項
    定有明文。證人戊○○接受檢察官訊問之時間，分別於110年1
    月19日上午9時40分至同日上午9時59分（見他卷第289至291
    頁）；110年10月14日下午2時41分至同日下午2時55分（見
    偵卷二第271至272頁），其接受訊問之時間非長，亦未見疲
    勞詢問之跡象，訊問地點在臺灣桃園地方檢察署偵查庭，且
    陳述前經具結，客觀上並無顯不可信之情狀。又證人戊○○經
    本院於審理中依址傳喚仍未到庭，已如前述，足見有客觀上
    不能促使其到庭接受交互詰問之情形。參酌刑事訴訟法第15
    9 條之3 第3 款法理，應認證人戊○○雖未經被告行對質詰問
    ，其於檢察官訊問時所為之證述，依上開法律規定，仍有證
    據能力。　　
二、證人己○○於偵訊時之證詞，有證據能力：
　　被告丙○○及其辯護人；被告丁○○、甲○○、庚○○固均主張證人
    己○○於偵訊中之陳述無證據能力等語，然證人己○○業於本院
    審理中到庭作證並接受檢察官、辯護人及被告進行交互詰問
    ，堪認證據調查程序已然完備，然被告等人及被告丙○○之辯
    護人均未具體說明證人己○○接受檢察官訊問時有何不可信之
    情形存在，從而，證人己○○於偵查中之證述自有證據能力甚
    明。
三、另本判決所引用以下被告丙○○等5人以外之人於審判外作成
    之相關供述證據，被告丙○○等5人及被告丙○○之辯護人，未
    於言詞辯論終結前聲明異議，本院審酌上開證據資料製作時
    之情況，尚無違法取得及證明力明顯過低之瑕疵，認以之作
    為證據應屬適當。而其餘所依憑判斷之非供述證據，本院亦
    查無有何違反法定程序取得之情形，且上開各該證據均經本
    院於審判期日依法進行證據之提示、調查、辯論，被告於訴
    訟上之防禦權，已受保障，故上開證據資料均有證據能力而
    得採為判決之基礎。
貳、實體部分：
一、認定事實所憑之證據及理由：
  ㈠被告丙○○所涉傷害罪部分：
　　犯罪事實欄一、所載之傷害部分，業據被告丙○○於警詢、偵
    訊及本院準備程序及審理時均坦承不諱（見偵卷一第16頁，
    偵卷二第224至225頁），核與證人即告訴人戊○○於警詢及偵
    訊時（見偵卷一第133頁，他卷第289頁）、證人即告訴人父
    親陳載為於警詢時證述情節相符（見他卷第49頁），並有告
    訴人傷勢照片；衛生福利部桃園醫院診斷證明書、衛生福利
    部桃園醫院110年7月15日桃醫醫字第1101907482號函附卷可
    稽（見他卷第41至45頁、偵卷二第235頁），足認被告丙○○
    關於傷害告訴人部分之任意性自白與事實相符，堪以採信。
  ㈡被告丙○○等5人涉犯強制罪部分：　　
  １訊據被告丙○○等5人均矢口否認涉有前揭犯行，被告丙○○辯稱
    ：我去檳榔攤找戊○○，因為戊○○欠我錢，戊○○堂哥（即己○○
    ）叫我們離開去其他地方談，我跟戊○○一起決定去約客汽車
    旅館；我找辛○○、丁○○、甲○○、庚○○；我沒有強制戊○○等語
    （見偵卷二第223至第224頁、本院訴卷第300頁、第98頁）
    ；被告辛○○辯稱：當天中午我跟丙○○在吃飯，戊○○約丙○○在
    檳榔攤談賭博債務，因為是對方約的，地點也是對方檳榔攤
    ，丙○○會害怕，最後我們都決定一起過去；我在現場有看到
    戊○○上車，沒有看到有人押他上車等語（見偵卷一第51頁、
    本院訴卷第300到301頁）；被告丁○○辯稱：己○○跟丙○○一起
    叫我去現場；我在現場有看到戊○○上車，沒有看到有人拿刀
    押他上車等語（見本院訴卷第301頁）；被告甲○○辯稱：丙○○一起叫我去現場；戊○○的哥哥說不要在這裡講，去別的地
    方講，我們就走了；我在現場沒有看到戊○○上車，也沒有看
    到有人拿刀；到了約客汽車旅館，我上去跟丙○○拿鑰匙就走
    了等語（見本院訴卷第301至302頁、偵卷二第258頁）；被
    告庚○○辯稱：當時載丙○○到檳榔攤後，我就在檳榔攤買東西
    ，約20分鐘丙○○就叫我把車開到檳榔攤後面，我開過去後丙○○和其他我不認識的男子上車，丙○○就叫我開車到約客汽車
    旅館；我在現場沒有看到戊○○上車，也沒有看到有人拿刀等
    語（見偵卷一第115頁、本院訴卷第302至303頁）。
　２經查：
　⒈被告丙○○等5人於109年8月30日下午5時許，均有前往桃園市○○區○○路000號之「呷天下檳榔攤」與告訴人戊○○洽談債務之
    說明：
　  此部分事實，業據被告丙○○、辛○○、丁○○、甲○○、庚○○於警
    詢、偵訊及本院準備程序、審理時，坦承在卷，核與證人戊○○於警詢時、偵訊；證人己○○於偵訊及本院審理時證述相符
    ，並有監視錄影器拍攝畫面翻拍照片暨本院勘驗筆錄附卷可
    稽（見他卷第69至81頁，本院訴卷第153至157頁），是此部
    分事實，堪以認定。
　⒉被告丙○○等5人有強制告訴人戊○○搭車之犯意聯絡及行為分擔
    之認定：
　①按刑法第302條第1項之剝奪人行動自由罪與同法第304條第1
    項之強制罪，其所保護之法益，固均為被害人之自由，惟前
    者重在保護個人之行動自由；後者重在保護個人之意思自由
    ；又刑法第302條第1項之剝奪行動自由罪，條文既云「拘禁
    」、「剝奪」，性質上自須其行為持續相當之時間，始能成
    立。故行為人倘係以使人行無義務之事，或妨害他人行使權
    利之目的，對於被害人為瞬間之拘束，仍祇成立刑法第304
    條之強制罪（最高法院74年度台上字第3651號、99年度台上
    字第6558號判決意旨參照）。
　②真實姓名年籍不詳之成年男子於前揭時地，曾亮出刀械：
　⑴證人戊○○於警詢時證稱：一個男的背後腰上有插1把長型藍波
    刀，在檳榔攤裡面有拿刀出來頂住我背後，叫我上車 跟他
    們走，我因為害怕受傷，也害怕波及到前妻，只好聽 話跟
    他們上車等語（見他卷第24頁）；於偵訊時證稱：有一個人
    拿刀走在我後面，我不認識他，所以我只好跟著他們上車等
    語（見他卷第289頁）。
　⑵證人即現場目擊者詹聖豪於警詢時證稱：當時我到檳榔攤，
    結果我就看到約10多名男子在我朋友的檳榔攤店內；有一名
　　戴眼鏡平頭的男子抽出一把類似開山刀的刀子，向我揮舞恐
    嚇，意思就是叫我不要靠近；戊○○就跟我說去隔壁休息室，
    之後約20分鐘，戊○○就被對方那群人帶上車等語（見他卷第
    55頁）。
　⑶證人己○○於本院審理時證稱：一開始沒有看到有人帶刀，是
    後面我朋友來了，裡面以為要打起來，所以他才有亮刀，我
    說這是我自己人不要亂來，後來他就把刀收回去了；刀是黑
    色的開山刀；被告5人不是帶刀的人；戊○○離開時，沒有被
    人架著走等語（見本院訴卷第173至174、176、181頁）。
　⑷證人己○○與戊○○雖就是否有人持刀抵住戊○○背部而有不同證
    述內容，然就前往現場與戊○○洽談債務之人，有攜帶刀械，
    並將之亮出，用以威嚇在場者，則與證人戊○○、詹聖豪證述
    一致，是以真實姓名年籍不詳之成年男子於前揭時地，曾亮
    出刀械，當堪認定。
　③戊○○於前揭時間自「呷天下檳榔攤」上車之經過：
　　證人戊○○於警詢時證稱：我因積欠丙○○賭博款項，就 遭丙○○夥同我認識的甲○○及10幾名男子把我強押至桃 園區「約客
    汽車旅館」；共有8名男子 (含司機)犯案等語（見偵卷一第
    131至132頁），再觀諸戊○○於前揭時間自「呷天下檳榔攤」
    搭車過程，可見現場除戊○○、己○○（即丁男，見本院訴卷第
    181頁）尚有數名男子簇擁戊○○上車，然未見有人持刀自後
    方壓抵戊○○之行為，此有現場監視錄影器拍攝畫面翻拍照片
    （見他卷第81頁，本院訴卷第156頁），足見戊○○於前揭時
    間係經數名男子簇擁上車。
　④再參以上開檳榔攤係由戊○○親友所經營，若在此處與被告丙○○等人商談債務，相較於戊○○隻身前往之密閉汽車、汽車旅
    館房間內，衡情選擇前者場地洽談債務當對於戊○○人身安全
    較有保障。復勾稽上開證據，本院認戊○○於前揭時間經數名
    男子簇擁上車，雖尚未達「拘禁」、「剝奪」其行動自由之
    程度，然依現場人數眾多，且曾有人亮出刀械等情，客觀上
    實已對於戊○○為瞬間之拘束，並迫使其為上車之無義務之事
    ，而侵害其意思自由甚明。
　⑤另被告丙○○等5人固均否認有脅迫戊○○上車，辯以戊○○乃係自
    行上車等詞，然自被告丙○○等5人前揭辯詞可知，被告丙○○
    係相約被告辛○○、丁○○、甲○○、庚○○等人前往現場與戊○○商
    談賭博債務之人；被告庚○○則係駕車載被告丙○○前往上開檳
    榔攤後，再載送被告丙○○、告訴人戊○○等人至約客汽車旅館
    ；被告辛○○、丁○○、甲○○則均目擊戊○○上車之經過，則被告
    丙○○等5人對於告訴人戊○○於前揭時地遭強制上車等情，當
    有充分認識，益徵被告丙○○等5人有強制告訴人戊○○搭車之
    犯意聯絡及行為分擔。
　⑥證人己○○固於本院審理時證稱：因為那是做生意的地方，後
    來情形太複雜，當下坐在那邊也都不知道要講什麼，我說不
    然你們換個地方去聊，我跟戊○○這樣講，我說你先跟他們去
    ，去別的地方聊，後面我們再電話聯絡看要怎麼處理，我就
    從後門送他們離開；當下沒有人有拿武器架著他離開；戊○○
    回來後說是我害他的，因為是我叫他跟他們走，害他手變成
    這樣等語（見本院訴卷第174、183頁），然此僅能證明在場
    數名男子前揭所為，尚未達「拘禁」、「剝奪」戊○○行動自
    由之程度，尚無從逕認戊○○之意思自由未遭被告丙○○等人拘
    束。
　⑦綜上所述，被告丙○○等5人有強制告訴人戊○○搭車之犯意聯絡
    及行為分擔，然其所為尚未達「拘禁」、「剝奪」戊○○行動
    自由之程度，是以公訴意旨認被告丙○○等人涉有刑法第302
    條第1項之剝奪人行動自由罪部分（見本院訴卷第304頁），
    容有誤會，併予敘明。
  ３本案事證明確，被告丙○○等5人前揭犯行，均堪認定，自應依
    法論科。
二、論罪科刑：
  ㈠核被告丙○○所為，係犯刑法第277條第1項之傷害罪及同法第3
    04條第1項之強制罪；被告丙○○、辛○○、丁○○、甲○○、庚○○
    所為，均犯刑法第304條第1項之強制罪。被告丙○○、辛○○、
    丁○○、甲○○、庚○○與數名真實姓名年籍不詳成年男子間，就
    上開強制犯行，有犯意聯絡及行為分擔，應論以共同正犯。
    被告丙○○所犯上開2罪間，犯意各別、行為互殊，應予分論
    併罰。
  ㈡按被告構成累犯之事實及應加重其刑之事項，均應由檢察官
    主張並具體指出證明之方法後，經法院踐行調查、辯論程序
    ，方得作為論以累犯及是否加重其刑之裁判基礎(最高法院1
    10年度台上大字第5660號裁定意旨參照)。查檢察官僅提出
    刑案資料查註記錄表，而未就本案被告構成累犯之事實及應
    加重其刑之事項為主張並具體指出證明方法（見本院訴卷第
    303至304頁），依前揭說明，本案即不對被告辛○○、甲○○論
    以累犯及加重其刑，然被告辛○○、甲○○可能構成累犯之前案
    紀錄或素行資料，本院仍得依刑法第57條第5款所定「犯罪
    行為人之品行」之量刑審酌事項，併此敘明。
　㈢爰審酌被告丙○○因賭博債務，竟夥同被告辛○○、丁○○、甲○○
    、庚○○與數名真實姓名年籍不詳成年男子強制告訴人上車。
    嗣後被告丙○○竟持菸灰缸重擊告訴人雙手手掌，致其受有雙
    手多處粉碎性骨折，被告丙○○等5人所為實有不該；復考量
    被告丙○○對告訴人所實施之不法腕力之強度、對其造成之傷
    害程度、被告丙○○坦認傷害犯罪；被告丙○○等5人均否認強
    制罪之犯罪態度、被告丙○○等5人迄今尚未均與告訴人達成
    和解、被告丙○○等5人涉案情節、品行、其等於本院審理時
    自陳之教育程度及工作情形（見本院訴卷第303頁）等一切
    情狀，分別量處如主文一至五所示之刑，併就得易科罰金之
    部分，諭知易科罰金之折算標準，以資懲儆。
三、另被告丙○○所持傷害告訴人之菸灰缸，並未扣案，且無證據
    證明尚屬存在，亦係日常易取得之物品、價值不高，相較被
    告丙○○於本案所處之刑，欠缺刑法上之重要性，參酌刑法第
    38條之2 第2項規定，亦不予宣告沒收、追徵，均予敘明。
據上論斷，應依刑事訴訟法第299條第1項前段，刑法第277條第1
項、第28條、第304條第1項、第41條第1項前段，刑法施行法第1
條之1第1項，判決如主文。
本案經檢察官乙○○提起公訴，檢察官施韋銘、吳佳美到庭執行職
務。
中　　華　　民　　國    111    年    10   月    27    日
                  刑事第四庭   審判長法  官  黃柏嘉
　　　　　　　　　　　　　　　　　　 法  官  陳韋如
　　　　　　　　　　　　　　　　　　 法  官  涂偉俊
以上正本證明與原本無異。
如不服本判決應於收受判決後20日內向本院提出上訴書狀，並應
敘述具體理由。其未敘述上訴理由者，應於上訴期間屆滿後20日
內向本院補提理由書(均須按他造當事人之人數附繕本)「切勿逕
送上級法院」。 
       　　　　　　　　　　　　　　　書記官　蔡紫凌
中　　華　　民　　國　　111 　年　　10　　月　　27　　日
附錄論罪科刑之法條：
中華民國刑法第277條
傷害人之身體或健康者，處5 年以下有期徒刑、拘役或50萬元以
下罰金。犯前項之罪，因而致人於死者，處無期徒刑或7 年以上
有期徒刑；致重傷者，處3 年以上10年以下有期徒刑。中華民國

中華民國刑法第304條
以強暴、脅迫使人行無義務之事或妨害人行使權利者，處三年以
下有期徒刑、拘役或九千元以下罰金。
前項之未遂犯罰之。